臺灣板橋地方法院交通事件裁定　　　　99年度交聲字第2551號
原處分機關　交通部公路總局臺北區監理所蘆洲監理站
異　議　人
即受處分人　唐義成
上列異議人即受處分人因違反道路交通管理處罰條例案件，對於
交通部公路總局臺北區監理所蘆洲監理站民國99年8 月13日所為
北監蘆字第裁46-C00000000號違反道路交通管理事件裁決處分聲
明異議，本院裁定如下：
    主  文
原處分撤銷。
唐義成汽車駕駛人，駕駛汽車經測試檢定酒精濃度超過規定標準
，處罰鍰新臺幣萬元，於壹年內不得考領普通重型機車駕駛執
照，並應施以道路交通安全講習。
    理  由
一、按汽車駕駛人飲用酒類後，其吐氣所含酒精濃度超過每公升
    0.25毫克以上者，不得駕車；汽車駕駛人，駕駛汽車經測試
    檢定酒精濃度超過規定標準，處新臺幣（下同）15,000元以
    上60,000元以下罰鍰，並當場移置保管該汽車及吊扣其駕駛
    執照1 年；因而肇事致人受傷者，並吊扣其駕駛執照2 年；
    致人重傷或死亡者，吊銷其駕駛執照，並不得再考領；汽車
    駕駛人，有第35條第1 項規定之酒後駕車情形，應接受道路
    交通安全講習，道路交通安全規則第114 條第2 款及道路交
    通管理處罰條例第35條第1 項第1 款、第24條第1 項第2 款
    分別定有明文。
二、原處分機關略以：異議人即受處分人（下稱受處分人）唐義
    成駕駛車號FVQ-132 號重型機車，於民國99年7 月29日下午
    10時35分許，行經（改制前）臺北縣三重市○○路與正義北
    路路口時，因有「汽車駕駛人酒精濃度超過規定標準（0.4-
    0.55）」【原舉發機關北縣警交大字第C00000000 號舉發違
    反道路交通管理事件通知單（下稱本件舉發通知單）上則載
    「酒後駕車（經酒精測定達0.43mg/l）」】之違規行為，經
    （改制前）臺北縣政府警察局三重分局永福派出所員警以上
    開舉發通知單當場舉發。原處分機關並於99年8 月13日，依
    道路交通管理處罰條例第35條第1 項第1 款、第24條第1 項
    第2 款（裁決書漏載「第1 項第2 款」）之規定，以北監蘆
    字第裁46-C00000000號違反道路交通管理事件裁決書（下稱
    本件裁決書）裁處受處分人罰鍰30,000元，吊扣駕駛執照12
    個月，並施以道路交通安全講習等情。
三、異議意旨略以：受處分人係騎車酒駕，又汽車駕照為生活上
    班所需，請勿扣汽車駕照等語。
四、經查：
（一）按本件酒後駕車只有一個交通違規行為，而且有關其處罰
      效果之罰鍰、吊扣駕駛執照與施以道路交通安全講習等，
      與該交通違規行為是否存在均無從分離。法院審理時應先
      確定受處分人是否真有交通違規之事實，再決定原處分機
      關所適用之法律有無錯誤。從而，受處分人於聲明異議狀
      雖僅提及吊扣駕駛執照部分，其餘部分並未提及，惟罰鍰
      及施以道路交通安全講習部分與其交通違規行為是否存在
      既無從分離，法院自應予以審理。否則，如法院審理結果
      ，認其交通違規行為不存在，則僅能將原處分關於吊扣駕
      駛執照部分予以撤銷改判，其餘部分因認未經聲明異議而
      確定，致生無交通違規行為，而遭處罰鍰及施以道路交通
      安全講習之不合理現象（臺灣高等法院暨所屬法院98年法
      律座談會刑事類提案第23號研討結果意旨參照）。據上，
      本件就受處分人聲明異議狀所未提及之罰鍰及施以道路交
      通安全講習行政處罰部分，本院自應併予審理，合先敘明
      。
（二）受處分人唐義成駕駛車號FVQ-132 號重型機車，於上述時
      、地，因酒後駕車，經警查獲並實施酒測，測得受處分人
      之呼氣酒精濃度達每公升0.43毫克，已逾規定不得駕駛車
      輛之濃度標準，而為警舉發受處分人有上揭違規酒駕行為
      乙節，受處分人於聲明異議狀中並未加以爭執，復有上揭
      本件舉發通知單、裁決書各1 件在卷可稽。是受處分人酒
      後超過規定標準駕駛動力交通工具之事實，堪以認定。
（三）就吊扣駕駛執照部分：
    1.按「汽車駕駛人，因違反本條例及道路交通安全規則之規
      定，受吊銷駕駛執照處分時，吊銷其持有各級車類之駕駛
      執照」94年12月14日修正公布並於95年3 月1 日施行之道
      路交通管理處罰條例第68條定有明文。查其修正過程與修
      正條文，立法委員認為原條文「汽車駕駛人，因違反本條
      例及道路交通安全規則之規定，受吊扣或吊銷駕駛執照處
      分時，受吊扣或吊銷其持有各級車類之駕駛執照」之規定
      ，將違法或違規駕駛人所持有各級車類之駕駛執照一併吊
      扣或吊銷，失之過酷，對於人民工作與生活影響過鉅，有
      違比例原則，經與交通部協商後，乃將其中「受吊扣處分
      者，吊扣其持有各級車類之駕駛執照」部分之規定刪除。
      是駕駛人違反道路交通管理處罰條例第35條第1 項第1 款
      之規定而受吊扣駕駛執照處分時，依修正後同法第68條規
      定並參照其修正意旨，應僅得吊扣違規或違法當時駕駛車
      類之駕駛執照（臺灣高等法院暨所屬法院97年法律座談會
      刑事類提案第40號參照），又觀諸本件原處分機關裁決後
      ，99年5 月5 日修正增訂，同年9 月1 日施行之道路交通
      管理處罰條例第68條第2 項「領有汽車駕駛執照之汽車駕
      駛人，除駕駛聯結車、大客車、大貨車外之非其駕駛照種
      類之車輛，違反本條例及道路交通安全規則之規定，應受
      吊扣駕駛執照情形，無因而肇事致人受傷或重傷者，計違
      規點數5 點，但1 年內違規點數共達6 點以上或再次應受
      吊扣駕駛執照情形者，併依原違反本條例應受吊扣駕駛執
      照處分規定，吊扣其駕駛執照」，其修正理由即係「鑒於
      本條例前已修正刪除受吊扣駕駛執照處分，吊扣各級駕駛
      執照之規定，為利明確汽車駕駛人駕駛非其駕駛執照種類
      之車輛，違反應受吊扣駕駛執照之處分處理，並在兼顧本
      條例立法意旨下，增訂第2 項得緩即予吊扣而採計違規點
      數及駕駛人仍無改正仍再犯違規之應併原吊扣處罰之規定
      」，益徵汽車駕駛人違規駕駛而受吊扣駕駛執照處分時，
      僅得吊扣違規當時所駕駛車輛之駕駛執照，不得再擴大適
      用而吊扣其持有之各級車類之駕駛執照，至為顯明。
    2.次按汽車駕駛執照為駕駛汽車之許可憑證，由駕駛人向公
      路監理機關申請登記，考驗及格後發給之。汽車駕駛人經
      考驗及格，未領取駕駛執照前，不得駕駛汽車，道路交通
      安全規則第50條第1 項定有明文。復依道路交通安全規則
      第53條、第61條、第61條之1 規定，我國汽車駕駛執照，
      係依汽車類、機器腳踏車類，先分為汽車駕駛執照、機器
      腳踏車駕駛執照2 類；再依汽車及機器腳踏車之各該級類
      ，分為小型車、大貨車、大客車、聯結車駕駛執照、以及
      大型重型機車、普通重型機車、重型機車、普通輕型機車
      、小型輕型機車駕駛執照；另就汽車駕駛執照依自用及因
      職業而駕駛分為普通及職業駕駛執照。而就上開汽車及機
      器腳踏車之各類級駕駛執照之持用方式，汽車駕駛執照、
      機器腳踏車駕駛執照間，除已持有汽車駕駛執照可騎乘輕
      型機器腳踏車外，該2 類駕駛執照不可流用，否則即屬無
      照駕駛，均應依道路交通管理處罰條例第21條及第22條等
      相關規定處罰；再以，持有「汽車駕駛執照」或「機器腳
      踏車駕駛執照」，均以持有各類（汽車或機器腳踏車）高
      級車種駕駛執照者，可駕駛該級車類以下之同類車類，如
      取得更高一級車類之駕駛資格時，即由監理機關換發該駕
      駛高一級類之駕駛執照。
    3.查本件受處分人既係酒後騎乘重型機車，並確實有前開「
      酒精濃度超過規定標準」之違規事實，依上開說明自僅能
      吊扣其重型機車駕照。惟受處分人未領有重型機車駕駛執
      照，而僅領有小型車普通駕駛執照，有受處分人機車、汽
      車駕照基本資料1 紙在卷可憑，並為原處分機關職務上所
      已知，亦有原處分機關對違反道路交通管理事件不服裁決
      聲明異議案件移送書1 紙在卷可參，受處分人所持有之上
      開小型車普通駕駛執照，依上述規定說明，既無法據為騎
      乘重型機車之憑證，而在受處分人未持有重型機車駕駛執
      照，猶仍騎乘前揭重型機車之情況下，顯然屬於「無照駕
      駛」，且無法再裁處「吊扣駕駛執照」之處分，此參以道
      路交通管理處罰條例第67條第6 項規定違規酒後駕車但屬
      無照駕駛之情況下，則將「吊扣」之處罰規定轉換為「禁
      止在最長吊扣期間內考領駕照」之處罰可知。故原處分機
      關於職務上既已明知受處分人並未持有重型機車駕駛執照
      ，即應依道路交通管理處罰條例第67條第6 項規定，轉為
      裁罰受處分人在所規定最長吊扣期間內（依同條例第35條
      第1 項第1 款規定，吊扣駕照最長期間為1 年），不得考
      領駕照，詎原處分機關竟仍對受處分人裁處吊扣小型車普
      通駕駛執照之處分（上開原處分機關移送書意旨可參），
      於法即有違誤（臺灣高等法院99年度交抗字第1515號交通
      事件裁定意旨可參）。
    4.至於本件受處分人於99年7 月29日下午10時35分許，未持
      有重型機車駕駛執照而酒後騎乘重型機車之無照駕駛（道
      路交通管理處罰條例第22條第1 項第4 款）之違規事實部
      分，受處分人既係以一駕車行為，同時違反上述酒駕及無
      照駕駛規定，依行政罰法第24條第1 項前段規定，自應從
      一重依同條例第35條第1 項第1 款處罰即可，附此敘明。
五、綜上所述，受處分人確有酒後駕車之違規事實，原處分機關
    依道路交通管理處罰條例第35條第1 項第1 款規定為上開裁
    處，固非無見，然系爭裁決書既有就吊扣駕駛執照部分，有
    如上述之違誤之處，自應由本院撤銷原處分，另為依法裁處
    如主文第2 項所示，以資適法。
六、至原處分機關固援引交通部94年9 月15日交路字第09400514
    33號函釋、97年1 月24日交路字第0970015997號函釋，認為
    本件受處分人雖未曾考領機車駕駛執照，惟已考領有效之小
    型車普通駕駛執照，自仍應以其領有之該小型車普通駕駛執
    照為吊扣處分云云。惟按法官依據法律獨立審判，憲法第80
    條載有明文。各機關依其職掌就有關法規為釋示之行政命令
    ，法官於審判案件時，固可予以引用，但仍得依據法律，表
    示適當之不同見解，並不受其拘束，司法行政機關所發司法
    行政上之命令，如涉及審判上之法律見解，僅供法官參考，
    法官於審判案件時，亦不受其拘束，司法院大法官會議解釋
    釋字第216 號解釋意旨可資參照。是原處分機關所提前開函
    釋，既與本院前揭見解不同，本院並不受其拘束，並此敘明
    。
據上論斷，應依道路交通事件處理辦法第19條前段，裁定如主文
。
中    華    民    國    100   年    4    月    27     日
                       交通法庭  法  官  方鴻愷
以上正本證明與原本無異。
如不服本裁定，應於裁定送達後5日內向本院提出抗告狀。
                                 書記官  江怡萱
中    華    民    國   100    年    4     月    28    日